【裁判字號】    88,上易,111
【裁判日期】    890321
【裁判案由】    侵權行為損害賠償
【裁判全文】
臺灣高等法院臺南分院民事判決  八十八年度上易字第一一一號  Ｊ
      上  訴  人  甲  ○  ○
      被  上訴人  乙  ○  ○
右當事人間請求侵權行為損害賠償事件，上訴人對於臺灣嘉義地方法院中華民國八十
八年四月三十日第一審判決（八十八年度訴字第三三九號）提起上訴，本院判決如左
：
      主      文
上訴駁回。
第二審訴訟費用由上訴人負擔。
      事      實
甲、上訴人方面：求為判決：
（一）原判決廢棄。
（二）右廢棄部分被上訴人第一審請求予以駁回。
（三）一、二審訴訟費用由被上訴人負擔。
二、陳述：除與原判決記載相同者，予以引用外，補稱：
（一）按民事訴訟採形式的真實發現主義，與刑事訴訟採實質的真實發現主業者不同
      。本件係獨立民事訴訟，被上訴人仍應就其主張有利於己之事實負舉證責任，
      此種責任不得因刑事判決已有某種事實上之認定而免除，合先敘明。
（二）上訴人於嘉義市總工會開會時稱「乙○○說要發誓好幾次都沒有，嘉義市議會
      也有乙○○的姓名，母的孩子，仔子，腸鳥肚（乙○○在場沒有反應：
      ：）」等語（以上詳見證物一台灣嘉義地方法院檢察署八十七年度偵字第三○
      八四號刑事卷第二十一頁），是上訴人所謂「乙○○母的孩子、仔子，
      腸鳥肚」之上開言論仍係引用乙○○在嘉義市議會擔任市議員之名稱持轉述，
      上訴人並無侮辱或誹謗之意甚明。
（三）又退而言之，所謂「母的孩子、仔子、腸鳥肚」其真義究是所指，被上
      訴人應指出該涵意，何以在其擔任議員期間人稱之，其既不以為忤，而上訴人
      轉述上開言語，其聞之時既未反應，而事後反指上訴人侮辱、誹謗又依上開文
      義解釋，係謂人之度量狹小，故上訴人以文論其氣度狹小，焉有侮辱之意，其
      對號入座竟指上訴人侮辱，實有誤會。原審就此漏未審酌，而為不利上訴人之
      判決，尚有不當。
三、證據：除援用原審之立證方法外，另提出：勘驗筆錄影本一件。
乙、被上訴人方面：
一、聲明：求為判決：
（一）上訴駁回。
（二）第二審訴訟費用由上訴人負擔。
二、陳述：除與原判決記載相同者，予以引用外，補稱：
（一）十四年前，告訴人當選嘉義市第二屆市議員，服務里民，人人讚許，代表民意
      ，發揮督促政府之本能，地位崇高，理應受各界尊重，決非上訴人所稱「母
      的孩子、仔子、腸鳥肚」此貶低人格之稱呼。正確之稱號，應為「黃議員
      」。
（二）在會員代表大會上，上訴人甲○○等，擾亂會場，時間長達四小時，確有妨害
      自由毀損、誹謗之行為，告訴人才提出告訴，即是保障自我權益，暨大會尊嚴
      。
（三）在  貴分院刑事庭上，上訴人曾提供證人商有志等五人，證詞亦無人有此貶「
      人格」誹謗之稱呼。
四、本案件刑事已判決確定在案，在嘉義地方法院判決拘役貳拾天，如易科罰金，以
    百元折算壹日，貴分院維持原判決上訴駁回。故告訴人為保護自我權益，提出
    刑事附帶民事之請求，即為補償本身人格，暨身心損害之要求，應不為過。
三、證據：援用原審之立證方法。
      理      由
一、被上訴人主張：上訴人於八十七年三月六日上午十時一分許，在嘉義市○○路一
    ○一號之會員大會場內，用台語公然以「母的孩子、仔子、腸鳥肚」等語
    公然侮辱被上訴人，以資貶損被上訴人之名譽，其涉及妨害名譽之行為，刑事部
    分經以八十八年度易字第七九號刑事判決處被告拘役二十日，如易科罰金，以三
    百元折算一日之事實，業據其提出前開法院八十八年度易字七九號刑事判決書為
    證，並經原審法院依職權調取上開刑事卷宗核閱無訛，被上訴人之主張堪信為真
    實。所辯並無侮辱之意云云，書不足採。
二、按因故意或過失，不法侵害他人之權利者，負損害賠償責任。不法侵害他人身體
    、健康、名譽或自由者，被害人雖非財產上之損害，亦得請求賠償相當之金額。
    民法第一百八十四條第一項前段及第一百九十五條第一項前段分別定有明文。查
    被上訴人因上訴人故意在會員大會場內，用台語以「母的孩子、仔子、腸
    鳥肚」等語公然侮辱被上訴人，使被上訴人名譽遭受貶損，精神上自有痛苦，原
    審法院斟酌實際情況，及兩造之身分、地位、經濟能力，以被上訴人請求貳佰捌
    拾萬元，尚嫌過高，而核減為捌萬元，而將被上訴人其餘之請求予以駁回，經核
    尚無不合，上訴人上訴意旨，空言辯稱並無侮辱或毀謗被上訴人之意，並據此指
    摘原判決不當，求予廢棄改判，非有理由，應予駁回。
三、兩造其餘攻擊防禦方法，核與本件認定結果無關，爰不一一論列。
四、據上論結，本件上訴為無理由，依民事訴訟法第四百四十九條第一項、第七十八
    條判決如主文。
中      華      民      國    八十九    年      三      月    二十一    日
                                    臺灣高等法院臺南分院民事第一庭
~B1審判長法官  戴    勝    利
~B2      法官  王    惠    一
~B3      法官  徐    宏    志
右為正本係照原本作成。
不得上訴。
中      華      民      國    八十九    年      三      月    二十三    日
~B法院書記官  黃    文    生


司法院資訊處製作；財團法人民間司法改革基金會備份。
